【裁判字號】    99,易,1204
【裁判日期】    990709
【裁判案由】    恐嚇
【裁判全文】
臺灣臺中地方法院刑事判決              99年度易字第1204號
公  訴  人  臺灣臺中地方法院檢察署檢察官
被      告  丙○○
選任辯護人  黃鼎鈞律師
            陳銘傑律師
上列被告因恐嚇案件，經檢察官提起公訴（98年度偵緝字第1339
號），本院判決如下：
    主    文
丙○○共同犯恐嚇危害安全罪，處拘役伍拾玖日，如易科罰金，
以銀元佰元即新臺幣玖佰元折算壹日，減為拘役貳拾玖日，如
易科罰金，以銀元佰元即新臺幣玖佰元折算壹日。
    犯罪事實
一、緣丁○○與乙○○間存有債務糾紛，丙○○知悉後即表明可
    幫渠處理，並稱其須先至現場了解才能告知收費多少，旋丙○○邀約同具犯意聯絡之綽號「湯仔」之成年男子，「湯仔
    」復邀約同具犯意聯絡之另一不詳姓名成年男子，丁○○即
    於民國95年2 月25日，帶丙○○等3 人，一起前往臺中縣太
    平市○○路67號「樁鑫實業公司」去找乙○○商談債務問題
    。到場雙方坐定後，丙○○即表明討債之意，乙○○稱渠係
    遭朋友拖累，希望慢慢還等語，而丁○○則靜坐一旁未出聲
    ，未料丙○○竟突基於恐嚇之犯意，向乙○○恫稱：今天一
    定要還錢，否則不讓公司營業等語，以此加害財產之事恐嚇
    乙○○，使乙○○心生畏懼，致生危害於安全。旋即以腳踢
    桌子，搗毀桌子及玻璃（毀損部分未據告訴），丙○○並打
    乙○○一拳，致乙○○眼鏡掉落，乙○○之員工多人隨即衝
    出來，與丙○○、綽號「湯仔」及上開不詳姓名成年男子互
    毆（傷害部分均未據告訴），斯時，雙方陸續有友人到場，
    乙○○隨即撥打電話找與丙○○認識之共同友人調停，該共
    同友人立即去電予丙○○，丙○○3 人始罷手，並同意乙○○以分期方式償債，丙○○等人離去時，「湯仔」或其同行
    友人，又接續前揭恐嚇犯意，向乙○○恫稱：出門小心等語
    ，以加害生命、身體之事恐嚇乙○○，使乙○○心生畏懼，
    致生危害於安全。嗣離去現場後，丁○○認為丙○○討債方
    式太暴力，與渠想法不合，乃不願讓丙○○繼續處理上開債
    務。
二、案經臺中縣警察局報請臺灣臺中地方法院檢察署檢察官偵查
    起訴。
    理    由
一、證據能力之說明：
    按被告以外之人於審判外之言詞或書面陳述，除法律有規定
    者外，不得作為證據；又被告以外之人於審判外之陳述，雖
    不符前4 條之規定，而經當事人於審判程序同意作為證據，
    法院審酌該言詞陳述或書面陳述作成時之情況，認為適當者
    ，亦得為證據。當事人、代理人或辯護人於法院調查證據時
    ，知有第159 條第1 項不得為證據之情形，而未於言詞辯論
    終結前聲明異議者，視為有前項之同意，刑事訴訟法第159
    條第1 項、第159 條之5 分別定有明文。查被告丙○○及其
    選任辯護人於本院行準備程序及審理時已表明對證據能力不
    爭執，同意作為證據，本院復審酌該等言詞陳述作成時之情
    況，並無不法取證情事，自具有證據能力，合先敘明。
二、訊據被告固承認有於前揭時日前往乙○○公司討債，旋雙方
    發生口角、吵架、打架等事實，惟矢口否認有何恐嚇危害安
    全之犯行，辯稱：當天伊並沒有對乙○○說上開恐嚇之話語
    ，打架後，經雙方共同認識之朋友出來調解，已談妥如何處
    理，要離開時，根本沒有必要再恐嚇乙○○云云。惟查：
(一)、上開犯罪事實，業據被害人人乙○○於95年4 月20日警詢中
    指述及本院98年度易字第1401號刑事案件審理時到庭具結證
    述被告確有恐嚇行為甚明，復於本院審理時到庭具結證稱：
    「（問：95年2 月25日被告與丁○○等人去你的公司討債的
    時候，雙方是否有吵架、打架的情形？）有」、「（問：你
    們雙方在洽談債務問題的時候，是不愉快的？）是」、「（
    問：對於被告稱：對你恐嚇說出門小心這句話，不是他說的
    ，可能是他帶去的朋友說的，可能你認錯人了，有何意見？
    ）當時被告打我一拳，我眼鏡就掉了，所以看不清楚人，但
    確實有聽到對方的人，對我恐嚇出門小心，但是我沒有辦法
    確定是被告還是他的朋友講的」、「（問：當日一開始總共
    有幾人去找你？）有被告及丁○○及另外兩個男子」、「（
    問：被告有無恐嚇你說：今天一定要還錢，否則不讓公司營
    業？）有。這句話是在被告踢公司桌子之前講的，講完之後
    被告才踢桌子」、「（問：當時丁○○與被告及被告帶來的
    兩個男子，進來你的公司以後，是何人先跟你談債務問題？
    ）是被告先講，丁○○坐在旁邊，他沒有說，是被告說的」
    、「（問：你確認今天一定要還錢，否則不讓公司營業，這
    句話是被告說的？）是」、「（問：為何他會講這句話？）
    我跟丁○○說欠你錢，就讓我有時間慢慢分期，被告認為我
    欠那麼多錢，我要還到何時，所以才會講那句話」、「（問
    ：當日你認為主導整個討債的事情之人，是何人？）被告」
    、「（問：丁○○在現場做什麼？）他只是來現場證明我有
    欠他錢而已，現場都不是丁○○在指揮，都是被告在指揮」
    、「（問：你當時聽到對方說今天一定要還錢，否則不讓公
    司營業，還有出門小心這兩句話時，你心理是否有害怕的感
    覺？）我當然很怕，因為我的小孩住在那裡，因為我在明，
    他們在暗，我的小孩才六、七歲，怕他們會有對我們不利的
    行為，所以我才會去報警」等語明確（見本院卷第61、62頁
    ），復參諸被告於本院審理時自承：「當時跟我去的朋友有
    兩個人，我只認識其中壹個叫『湯仔』，另外壹個是『湯仔
    』叫去的成年男子，我不知道名字。恐嚇出門小心那句話不
    是我講的，但有可能是『湯仔』或是『湯仔』的朋友講的，
    我願意認罪」等語（見本院卷第60頁反面），及證人丁○○
    於本院審理時到庭具結證述：「（問：既然這個債務與被告
    沒有關係，且之前向乙○○討債都沒有不愉快的情形，為何
    當日為何還要叫被告陪你一起去討債？）之前被告曾經去找
    過我，我有跟被告講過乙○○欠我很多錢，被告就說他的朋
    友是討債公司，要幫我處理，如訴訟的問題。被告說幫我處
    理債務的費用，他會再跟我處理，但是他要先去現場看，瞭
    解情形，所以當日我才會帶被告及被告的朋友一起去乙○○
    的公司」、「（問：後來被告還有他的朋友有無跟你說幫你
    討債的費用如何算？）沒有。因為我跟他說第一次帶他去，
    就講成這樣子，因為他處理的方式跟我不合，我就不想要讓
    他處理」、「（問：你所謂的被告的處理方式跟你不合，是
    不是指95年2 月25日你帶他們去跟乙○○要債的時候，被告
    與他的朋友有對乙○○大小聲、吵架、打架的情形？）是」
    、「（問：你是否感到被告處理的債務太暴力，與你不合，
    所以你不想要讓被告處理？）是」等語（見本院卷第60頁）
    ，足認被告與乙○○商談債務時，雙方洽談時確有語氣大聲
    、口角、吵架，甚而打架情事，洽談氣氛顯非融洽，被告及
    其帶去之友人因而口出上開恐嚇話語，並未悖離常情，被害
    人乙○○上開指述尚非子虛。再參以被害人乙○○於上開衝
    突中有遭被告毆傷之情，然乙○○並未對被告提起刑責較重
    之傷害罪告訴，另該公司桌子、玻璃有遭被告毀損，乙○○
    亦未提起毀損罪告訴，益徵乙○○並無故意虛構本案恐嚇話
    語以誣陷被告之可能，據上，足證乙○○之指述堪以採信，
    被告雖以前詞置辯，並不足採。
(二)、復按共同正犯之意思聯絡，不限於事前有所協議，其於行為
    當時，基於相互之認識，以共同犯罪之意思參與者，亦無礙
    於共同正犯之成立；又意思之聯絡並不限於事前有所謀議，
    即僅於行為當時有共同犯意之聯絡者，亦屬之，且其表示之
    方法，亦不以明示通謀為必要，即相互間有默示之合致，亦
    無不可（最高法院73年臺上字第1886號、73年臺上字第2364
    號判例可資參照）。被告與「湯仔」及其友人一同至被害人
    公司討債，被告並居於主導指揮地位，足認其等間具有犯意
    聯絡與行為分擔無疑，且被告於當日先出言恐嚇乙○○，已
    見前述，嗣與其同具犯意聯絡之「湯仔」或其友人，復於離
    去時接續恐嚇乙○○，揆諸前揭判例意旨，仍應認被告與「
    湯仔」及其友人，對恐嚇乙○○之犯行，具有共犯關係甚明
    。至丁○○部分，依渠所述原本僅係帶被告前去了解債務情
    形，後來渠於案發後認被告處理方式太暴力，並不認定被告
    之行為，即不再委託被告處理等語，足認丁○○案發當時，
    並未與被告具有恐嚇之犯意聯絡，再參以被害人乙○○稱丁○○僅係到場證明有債務關係，並未有何行為，據此，在罪
    疑唯輕原則下，尚難遽認丁○○對前揭恐嚇行為具有共犯關
    係，附此敘明。綜上，本案事證明確，被告之犯行堪以認定
    。
三、被告行為後，於94年1月7日修正，於同年2月2日公佈之修正
    刑法，業於95年7月1日施行。按行為後法律有變更者，適用
    行為時之法律，但行為後之法律有利於行為人者，適用最有
    利於行為人之法律，修正後即現行刑法第2條第1項訂有明文
    。又按比較新舊法，應就罪刑有關之共犯、未遂犯、想像競
    合犯、牽連犯、連續犯、結合犯，以及累犯加重、自首減輕
    暨其他法定加減原因（如身份加減）與加減例等一切情形，
    綜其全部罪刑之結果而為比較，此有最高法院95年5月23日
    第8次刑庭會議決議第一、（四）則可資參照：
(一)、修正後刑法第33條第5 款經修正為：「主刑之種類如下：五
    、罰金：新臺幣一千元以上，以百元計算之」，依修正後之
    法律，刑法第305 條之恐嚇危害安全罪，所得科處之罰金刑
    最低額為新臺幣1, 000元，然依被告行為時即修正前刑法第
    33條第5 款之罰金最低額為銀元1 元，並提高10倍，前開罰
    金刑，最低額為銀元10元，若乘以3 倍而換算為新臺幣，最
    低額僅為新臺幣30元，因此比較上述修正前、後之法律，自
    以被告行為時即修正前關於科處罰金刑之法律較有利於被告
    。（另同時修正施行之刑法施行法第1 條之1 ，與被告行為
    時之罰金罰鍰提高標準條例第1 條前段比較，二者規定適用
    之結果並無不同，自應適用裁判時之法律即刑法施行法第1
    條之1 ，最高法院96年度臺上字第1136號判決意旨參照）。
(二)、被告行為後，刑法第28條業經修正公佈施行，修正後刑法第
    28條規定：「二人以上共同實行犯罪之行為者，皆為正犯。
    」，與修正前同條規定：「二人以上共同實施犯罪之行為者
    ，皆為正犯。」不同，但在本件中，修正後之規定並無較有
    利於被告之情形，依修正後刑法第2 條第1 項從舊從輕原則
    ，應依修正前刑法第28條規定論處（最高法院97年度臺上字
    第1643、1487、1495號判決意旨參照）。
(三)、再被告行為後，刑法第41條第1 項前段亦有修正，被告行為
    時，依修正前刑法第41條第1 項前段、罰金罰鍰提高標準條
    例第2 條（現已刪除）之規定，有期徒刑、拘役易科罰金之
    折算標準，原以銀元100 元、200 元、300 元折算1 日，經
    折算為新臺幣後，應以新臺幣300 元、600 元、900 元折算
    1 日，而刑法第41條第1 項前段修正後，則規定為以新臺幣
    1,000 元、2,000 元或3,000 元折算1 日，此因屬科刑規範
    事項之變更，其折算標準為裁判時所應諭知，自有就新舊法
    規定比較之必要，經比較新舊法結果，以被告行為時關於易
    科罰金之規定，較有利於被告。故本案應依修正前刑法第41
    條第1 項前段及修正刪除前罰金罰鍰提高標準條例第2 條之
    規定，對被告諭知易科罰金之折算標準。
(四)、綜上，依整體比較之結果，就罪刑部分以一體適用修正前之
    行為時舊法，對被告較為有利，應依修正後刑法第2 條第1
    項前段之規定，適用行為時之舊法處斷。
四、核被告所為，係犯刑法第305 條恐嚇危害安全罪。被告與「
    湯仔」及其友人間，就上開犯行，具有犯意聯絡及行為分擔
    ，均為共同正犯。起訴書就此漏未敘及，惟公訴檢察官蒞庭
    時業已敘明（見本院卷第64頁反面），合應由本院依職權加
    以補充。爰審酌被告不思循正軌，解決丁○○與被害人乙○○間之債務糾葛，竟以恐嚇方式催索債務，使被害人心理產
    生畏懼，對被害人造成之損害，犯罪之動機、目的、手段，
    自不足取，被告犯罪後，僅坦承部分事實之犯後態度等一切
    情狀，量處如主文所示之宣告刑，並諭知易科罰金之折算標
    準。又本件被告犯罪時間係在中華民國96年罪犯減刑條例所
    定適用減刑基準日即96年4 月24日之前，合於該條例所定減
    刑規定之適用，應依該條例第2 條第1 項第3 款之規定，減
    其刑為拘役29日，並諭知如上述之易科罰金折算標準。
據上論斷，應依刑事訴訟法第299 條第1 項前段，刑法第2 條第
1 項前段、修正前刑法第28條、刑法第305 條、修正前刑法第41
條第1 項前段，刑法施行法第1 條之1 第1 項、第2 項前段，修
正刪除前罰金罰鍰提高標準條例第2 條，現行法規所定貨幣單位
折算新臺幣條例第2 條，中華民國96年罪犯減刑條例第2 條第1
項第3 款、第7 條、第9 條，判決如主文。
本案經檢察官甲○○到庭執行職務。
中    華    民    國    99    年    7     月    9     日
                  刑事第十一庭  法  官  蔡美華
以上正本證明與原本無異。
如不服本判決應於收受判決後10日內向本院提出上訴書狀，並應
敘述具體理由；其未敘述上訴理由者，應於上訴期間屆滿後20日
內向本院補提理由書（均須按他造當事人之人數附繕本）「切勿
逕送上級法院」。
                                書記官  張皇清
中    華    民    國    99    年    7     月    9     日
附錄論罪科刑法條：
中華民國刑法第305條
以加害生命、身體、自由、名譽、財產之事，恐嚇他人致生危害
於安全者，處2年以下有期徒刑、拘役或3百元以下罰金。

司法院資訊處製作；財團法人民間司法改革基金會備份。
